【裁判字號】    89,上訴,2397
【裁判日期】    900525
【裁判案由】    違反公司法
【裁判全文】
臺灣高等法院臺中分院刑事判決                  八十九年度上訴字第二三九七號
    上  訴  人  臺灣臺中地方法院檢察署檢察官
    被      告  丙○○
                甲○○
右上訴人因被告等違反公司法案件，不服臺灣臺中地方法院八十七年度訴字第一二五
號中華民國八十九年十月二十日第一審判決（起訴案號：臺灣臺中地方法院檢察署八
十六年度偵字第一六三七五號），提起上訴，本院判決如左：
      主  文
原判決撤銷。
丙○○公司負責人，公司應收之股款，股東並未實際繳納，而以申請文件表明收足，
處拘役貳拾伍日，如易科罰金，以佰元折算壹日。
甲○○部分免訴。
      事  實
一、丙○○係永銓工程有限公司（下簡稱永銓公司）之負責人，於民國八十年四月九
    日申請設立永銓公司，明知該公司股東吳呂玉真僅出資約新臺幣（下同）七萬餘
    元，並未實際繳足登記出資額六十萬元，竟以公司登記申請文件表示呂玉真繳納
    出資額六十萬元。
二、案經臺灣臺中地方法院檢察署檢察官偵查起訴。
      理  由
甲、被告丙○○部分：
一、訊據被告丙○○坦承係永銓公司之負責人，且申請設立永銓公司時，公司股款並
    未收足情事，證人即永銓公司股東吳呂玉真之夫吳榮義經本院囑託臺灣高雄地方
    法院訊問結果，亦證述伊僅繳交永銓公司約七、萬元，有訊問筆錄足稽，此外被
    告犯行復有永銓公司之登記事項卡在卷足稽，本案事證明確，被告犯行至堪認定
    。
二、被告係永銓公司之負責人，在公司設立時未實際向股東吳呂玉真收足股款，僅以
    申請文件表示收足，核係犯公司法第九條第三項之罪，原審以公司股東吳呂玉真
    未出庭證述即諭知被告無罪判決，自有未合，檢察官上訴意旨指摘原判決不當，
    非無理由，自應予撤銷改判，爰審酌被告犯罪之動機、手段、犯後態度、未收足
    股款金額等一切情狀，量處如主文第二項所示之刑，以示懲儆，又刑法第四十一
    條已於民國九十年一月四日修正第一項為「犯最重本刑為五年以下有期徒刑以下
    之刑之罪，而受六個月以下有期徒刑或拘役之宣告，因身體、教育、職業、家庭
    之關係或其他正當事由，執行顯有困難者，得以一元以上三元以下折算一日，易
    科罰金。但確因不執行所宣告之刑，難收矯正之效，或難以維持法秩序者，不在
    此限。」，並於同年月十日經總統公布施行，被告於行為後，在本院審理期間，
    法律既有變更，自有新舊法比較問題，而公司法第九條第三項係最重法定本刑五
    年以下有期徒刑之罪，本院又判處被告拘役刑，爰適用刑法第二條第一項前段及
    修正後刑法第四十一條第一項規定諭知易科罰金之折算標準。
乙、被告甲○○部分：
一、按案件曾經判決確定者，應諭知免訴之判決，刑事訴訟法第三百零二條第一款定
    有明文。
二、公訴意旨認被告甲○○係磬陽建設有限公司（簡稱磬陽公司）之負責人，明知該
    公司股東應收之股款，股東未實際繳納，卻以銀行帳戶存款辦理設立登記，並旋
    即於公司設立登記後領出存入銀行之資本額，顯係僅以申請文件表明已收足，因
    認被告甲○○涉有違反公司法第九條第三項之罪嫌。
三、經查被告甲○○因明知公司申請設立登記時，對股東應收之股款應確實繳納，不
    得僅以申請文件表明收足，竟與設於台北市○○○路○段廿六巷十二號二樓之開
    明工商服務顧問有限公司負責人賴德彥（業經臺灣台北地方法院以八十六年易字
    第一三五九號判處有期徒刑十月）基於共同犯意之聯絡，於八十二年九月間（由
    偵卷附登記資料所示應係八十一年十二月間），由開明公司提供設立磬陽公司驗
    資所需款項證明，並收取每一百萬元日息七百元之利率，使磬陽公司得以順利辦
    理有關公司之設立登記事項之犯行，由臺灣臺北地方法院檢察署檢察官提起公訴
    後（八十七年度偵字第六三六七號），經臺灣臺北地方法院於八十七年十一月十
    一日判處被告甲○○罰金新臺幣五萬元，被告甲○○雖提起上訴，惟於臺灣高等
    法院審理期間，於八十八年一月十一日撤回上訴而判決確定，是臺灣高等法院於
    八十八年二月一日就該案函送臺灣臺北地方法院檢察署執行，有本院被告前科紀
    錄表，起訴書、判決書、本院公務電話紀錄表可參，是本件被告甲○○公司負責
    人，公司應收之股款，股東並未實際繳納，而以申請文件表明收足之犯行，已經
    有罪判決確定，原審不查，致諭知無罪實體判決，自有未洽，上訴人上訴意旨雖
    未指摘及此，惟此屬本院應依職權調查之事項，原審判決既有違誤之處，自應予
    撤銷，並另諭知免訴判決。
據上論結，應依刑事訴訟法第三百六十九條第一項前段、第三百六十四條、第三百零
二條第一款、第二百九十九條第一項前段，公司法第九條第三項，刑法第二條第一項
前段、第十一條前段，現行刑法第四十一條第一項，罰金罰鍰提高標準條例第二條，
判決如主文。
本案經檢察官乙○○到庭執行職務。
中      華      民      國      九十       年     五     月   二十五    日
                                臺灣高等法院臺中分院刑事第五庭
                                      審判長法  官  姚  勳  昌
                                            法  官  胡  森  田
                                            法  官  郭  同  奇
右正本證明與原本無異。
如不服本判決應於收受送達後十日內向本院提出上訴書狀，其未述上訴之理由者並
得於提起上訴後十日內向本院補提理由書（均須按他造當事人之人數附繕本）。
                                            書記官  陳  如  慧
中      華      民      國      九十       年     五     月    二十八   日
附錄本案論罪科刑法條全文
公司法第九條
公司設立登記後，如發現其設立登記或其他登記事項，有違法情事時，公司負責人各
處一年以下有期徒刑、拘役或科或併科六萬元以下罰金。
公司負責人對於前項登記事項，為虛偽之記載者，依刑法或特別刑法有關規定處罰。
公司應收之股款，股東並未實際繳納，而以申請文件表明收足，或股東雖已繳納而登
記後將股款發還股東，或任由股東收回者，公司負責人各處五年以下有期徒刑、拘役
或科或併科六萬元以下罰金。
                                                                        Ｒ


司法院資訊處製作；財團法人民間司法改革基金會備份。
